【裁判字號】    90,訴,726
【裁判日期】    901231
【裁判案由】    毒品危害防制條例
【裁判全文】
臺灣基隆地方法院刑事判決                            九十年度訴字第七二六號
    公  訴  人  臺灣基隆地方法院檢察署檢察官
    被      告  甲○○
右列被告因違反毒品危害防制條例案件，經檢察官提起公訴（九十年度毒偵緝字第一
七二號）及移送併辨（台灣基隆地方法院檢察署九十年度毒偵字第一六六一號），本
院判決如左：
               主  文
甲○○連續施用第一級毒品，處有期徒刑柒月。扣案之第一級毒品海洛因貳小包（合
計淨重零點伍貳公克）及含海洛因殘渣之塑膠袋參只均沒收銷燬之。注射針筒壹支及
橡皮管壹條均沒收。又施用第二級毒品，處有期徒刑參月。應執行有期徒刑捌月。扣
案之第一級毒品海洛因貳小包（合計淨重零點伍貳公克）及含海洛因殘渣之塑膠袋參
只均沒收銷燬之。注射針筒壹支及橡皮管壹條均沒收。
               事  實
一、甲○○前因施用第一級毒品海洛因、第二級毒品安非他命案件，經本院以八十九
    年度毒聲字第二０八一號裁定交付觀察、勒戒後，認無繼續施用毒品之傾向，業
    經台灣基隆地方法院檢察署檢察官於九十年三月二十七日，以九十年度毒偵緝字
    第四四號、九十年度毒偵字第四五五號為不起訴處分確定。甲○○復基於概括之
    犯意，自九十年六月底起，至同年十一月十二日十六時止，每隔三日左右，即在
    基隆市○○街友人「小文」之住處（詳址不知），以第一級毒品海洛因摻在香菸
    內吸食之方式，連續施用第一級毒品海洛因。甲○○又於九十年七月五日二十三
    時三十七分左右，接受台灣基隆看守所管理員採尿前回溯二十四小時內，在不詳
    地點施用第二級毒品甲基安非他命。嗣於九十年七月五日二十三時三十七分左右
    ，甲○○因竊盜案件被羈押，在台灣基隆看守所管理員辦理收容人新收作業時，
    在甲○○所攜帶入所之麵包袋內，搜扣得甲○○所有之第一級毒品海洛因二小包
    （合計淨重Ｏ‧五二公克），管理員對甲○○採尿送驗結果，呈有施用毒品海洛
    因代謝後之嗎啡陽性反應及第二級毒品甲基安非他命陽性反應，因而查獲。甲○
    ○復於九十年十一月十二日二十二時十分左右，在基隆市○○路五十七號二樓「
    女人香小吃店」內，為警查獲，並扣得渠所有之含毒品海洛因殘渣之塑膠袋三只
    （量微無法秤重）及注射針筒一支、橡皮管一條，員警對甲○○採尿送驗結果，
    呈有施用毒品海洛因代謝後之嗎啡陽性反應，因而查獲。甲○○經本院以九十年
    毒聲字第一二一八號裁定送臺灣基隆看守所附設觀察勒戒處所觀察、勒戒後，認
    有繼續施用毒品之傾向。
二、案經台灣基隆看守所函送台灣基隆地方法院檢察署檢察官偵查起訴並移送併辨。
              理  由
一、右揭連續施用第一級毒品海洛因之事實，業據被告甲○○在本院審理時自白不諱
    ，而被告有如事實欄所載前後二次分別為看守所管理員及警員查獲，採集渠尿液
    送驗結果，均呈有施用毒品海洛因代謝後之嗎啡陽性反應等情，亦有法務部調查
    局（九０）陸（一）字第九００四九八六五號檢驗通知書、基隆市衛生局基衛檢
    字第一三一一九號檢驗成績書各一紙附卷可稽，並有第一級毒品海洛因二小包（
    合計淨重０‧五二公克）及含海洛因殘渣之塑膠袋三只、注射針筒一支、橡皮管
    一條扣案可佐。扣案之毒品海洛因二小包經送法務部調查局鑑驗結果，確係第一
    級毒品海洛因一節，亦有法務部調查局編號000000000號鑑定通知書一
    紙附卷可憑。足認被告所為連續施用第一級毒品海洛因之自白與事實相符。至於
    被告雖矢口否認施用第二級毒品甲基安非他命，惟查，被告於九十年七月五日二
    十三時三十七分左右，經台灣基隆看守所管理員採集渠尿液送驗，法務部調查局
    以螢光偏極免疫分析法為初步篩檢，再以氣相層析質譜儀分析法加以確認結果，
    被告之尿液呈甲基安非他命陽性反應，此一事實，有法務部調查局（九０）陸（
    一）字第九００四九八六五號檢驗通知書一紙存卷可佐。按以氣相層析質譜儀作
    藥物及其代謝產物之定性及定量分析，幾乎不會有偽陽性反應產生，此為毒品檢
    驗學之常規，且甲基安非他命早經行政院衛生署於七十九年十月十九日以衛署藥
    字第九０四一四二號公告，禁止於醫療上使用，故凡醫療藥物均不可能含有甲基
    安非他命成分，尿液中亦不可能因服用感冒藥、止痛藥而存留有甲基安非他命成
    分，堪認依上述檢驗方法，不致誤判為甲基安非他命陽性反應。被告空言否認施
    用第二級毒品甲基安非他命云云，尚無足採。按「人體口服甲基安非他命後亦立
    即吸收，約百分之七十之施用劑量會在二十四小時內由尿液中排出體外，剩餘量
    則可能在數日內分別排出體外。」、「前述說明之剩餘量排出體外所需時間，則
    視施打量多少、個人代謝情況及檢驗機關使用閥值不同而異。施打量多者，於施
    打後四、五日仍有可能檢出陽性反應；施打量少者，可能在二十四小時後即難檢
    出；通常採尿檢驗前述毒品反應，應以施打後二十四小時內所採為宜。」，此有
    法務部調查局九十年四月十二日九○陸一字第九○一三三三三五號函影本在卷可
    稽，被告既經採尿驗有甲基安非他命陽性反應，且渠用量非鉅，自足認渠於採尿
    前二十四小時內有施用甲基安非他命之行為。被告前因施用毒品案件，經本院以
    八十九年度毒聲字第二０八一號裁定交付觀察、勒戒後，認無繼續施用毒品之傾
    向，由台灣基隆地方法院檢察署檢察官於九十年三月二十七日以九十年度毒偵緝
    字第四四號、九十年度毒偵字第四五五號為不起訴處分確定，此有該案不起訴書
    處分書影本一紙存卷可按。被告此次復因施用毒品案件，經本院以九十年度毒聲
    字第一二一八號裁定送臺灣基隆看守所附設觀察勒戒處所觀察、勒戒後，臺灣基
    隆看守所附設觀察勒戒處所判定其人格特質三十二分、臨床徵候四十五分、環境
    相關因素十分，合計八十七分，綜合判斷渠有繼續施用毒品傾向，亦有該所九十
    年十一月二十六日基所戒字第○一七七八號函附之有無繼續施用毒品傾向證明書
    一紙在卷可參。罪證明確，被告犯行洵堪認定，應依法論科。
二、按海洛因、甲基安非他命分係第一級、第二級毒品，毒品危害防制條例第二條第
    二項第一款、第二款分別定有明文。查被告非法施用第一級毒品海洛因及第二級
    毒品甲基安非他命，核渠所為，係犯毒品危害防制條例第十條第一項及第二項之
    施用第一級、第二級毒品罪，其持有第一級、第二級毒品之低度行為，應為施用
    第一級、第二級毒品之高度行為所吸收，不另論以持有第一級、第二級毒品罪。
    被告先後多次施用第一級毒品之行為，時間緊接，犯罪構成要件相同，顯係基於
    概括之犯意為之，為連續犯，應依法加重其刑。被告所犯上開二罪，犯意各別，
    罪名互異，應予分論併罰。公訴人對被告施用第一級毒品海洛因部分，雖僅就被
    告於九十年七月五日二十三時三十七分採尿前回溯二十四小時內，施用第一級毒
    品海洛因之犯行提起公訴，然未起訴之施用毒品海洛因部分既與上開部分有如前
    所述連續犯之裁判上一罪關係，自應為起訴效力所及，本院依法併予審理。爰審
    酌被告多次施用毒品，無決心加以戒除，此雖屬個人自殘行為，然考量被告缺乏
    法治觀念，顯見被告自制能力甚差，易受外界影響，亟需較長時間與原有生活環
    境隔離，方足以斷絕施用毒品之傾向，併渠犯罪後態度良好等一切情狀，量處如
    主文所示之刑，並定其應執行刑，以示儆懲。扣案之第一級毒品海洛因二小包（
    合計淨重０‧五二公克）及含海洛因殘渣之塑膠袋只，因所含海洛因量微無從
    分離，均屬違禁物，應依毒品危害防制條例第十八條第一項前段之規定宣告沒收
    銷燬之。又扣案注射針筒一支及橡皮管一條，為被告與友人「小文」施打毒品海
    洛因時所用之物，業經被告供明在卷，自為被告所有供犯罪所用之物，亦應依法
    宣告沒收。
據上論斷，應依刑事訴訟法第二百九十九條第一項前段，毒品危害防制條例第十條第
一項、第二項、第十八條第一項前段，刑法第十一條前段、第五十六條、第五十一條
第五款、第三十八條第一項第二款、第三項，判決如主文。
本案經檢察官林明志到庭執行職務。
中      華      民      國     九十     年     十二     月    三十一    日
                                  臺灣基隆地方法院刑事第三庭
                                        法  官    王  福  康
右正本證明與原本無異。
對於本件判決如有不服，應於收受送達後十日內，向本院提出上訴書狀，上訴於臺灣
高等法院，並按他造當事人之人數附具繕本。
                                        書記官    方  淑  真
中      華      民      國    九十一    年      一      月      三      日
附錄論罪法條
毒品危害防制條例第十條第一項、第二項：
施用第一級毒品者，處六月以上五年以下有期徒刑。
施用第二級毒品者，處三年以下有期徒刑。


司法院資訊處製作；財團法人民間司法改革基金會備份。
